臺灣士林地方法院刑事判決
110年度訴字第328號
公  訴  人  臺灣士林地方檢察署檢察官
被      告  郭韋辰


            陳奎安


共      同
選任辯護人  鄒易池律師
上列被告因強盜案件，經檢察官提起公訴（110年度偵字第4298
號），本院判決如下：
    主  文
乙○○共同犯攜帶兇器強盜罪，處有期徒刑參年拾月。扣案辣椒水
壹罐及開山刀貳把均沒收。
丙○○共同犯攜帶兇器強盜罪，處有期徒刑參年捌月。
    事  實
一、緣A女（真實姓名及年籍均詳卷）前向男友乙○○表示遭其客
    人即丁○○性侵害（丁○○所涉乘機性交罪，現於臺灣士林地方
    檢察署檢察官偵查中），乙○○因而心生不滿，遂與丙○○基於
    意圖為自己不法所有之強盜犯意聯絡，於民國110年2月4日
    晚間，乙○○將開山刀1把交予丙○○後，渠等2人分別攜帶客觀
    上足以對人之生命身體安全構成威脅之開山刀各1把，乙○○
    再攜帶辣椒水1罐，由乙○○駕車搭載丙○○至丁○○住處附近之
    全家便利商店淡水新頂店（位於新北市○○區○市○路0段0號，
    下稱全家新頂店）附近等待丁○○。同年月5日凌晨0時23分，
    丁○○進入全家新頂店後，乙○○、丙○○即分別持前開開山刀接
    近丁○○，乙○○並持前開辣椒水朝丁○○噴灑，且於乙○○出言詢
    問丁○○確認其身份後，渠等2人即高舉手中開山刀出言要求
    丁○○一同離去，丁○○因眼睛劇痛及遭以開山刀作勢砍殺之威
    脅而不能抗拒，遂與乙○○、丙○○一同至店外寺廟前，途中乙○○、丙○○將其中一把開山刀藏放於路旁草叢。三人至全家新
    頂店旁寺廟前方後，丙○○即要求丁○○將手機關機放置於廟旁
    桌上，乙○○則於以視訊與A女通話並確認丁○○身份後，出言
    要求丁○○交付賠償金以處理此事，丁○○因已不能抗拒，且為
    求脫身，遂應允賠償新臺幣（下同）5萬元，惟乙○○表示金
    額太少，並出言要求丁○○交付20萬元解決，丁○○於無法抗拒
    之下遂表示願先至自動櫃員機提款，乙○○、丙○○即持刀偕丁○○返回全家新頂店，途中乙○○又將開山刀1把藏放於草叢中
    ，丁○○因已不能抗拒，遂在全家新頂店內提款現金1萬元交
    予乙○○，且向乙○○表示帳戶內已無餘款，丁○○並佯稱可使用
    手機以網路銀行轉帳付款，乙○○、丙○○遂偕丁○○一同坐在店
    內用餐區等待丁○○轉帳，丁○○遂於手機開機時故意多次輸入
    錯誤密碼而開機失敗，丁○○為求脫身又表示可回家取款，渠
    等3人遂又至全家新頂店旁之丁○○住處社區一樓大廳，乙○○
    、丙○○欲與丁○○一同進電梯，經丁○○託詞拒絕後，乙○○又要
    求丁○○將手機留置電梯外等待丁○○返回，丁○○為求脫身遂將
    手機交予乙○○，方得以返家並旋即報警，乙○○及丙○○於見丁○○久未下樓後即自行離去，丁○○則於下樓見乙○○、丙○○離去
    後取回其手機。嗣經警據報後拘提乙○○、丙○○，並扣得乙○○
    所有之辣椒水1罐、開山刀2把及現金1萬元，且經丁○○前往
    驗傷結果，其受有雙眼角膜上皮糜爛之傷害，始查悉上情。
二、案經丁○○訴由新北市政府警察局淡水分局報告臺灣士林地方
    檢察署檢察官偵查起訴。
    理  由
壹、程序部分
一、按被告以外之人於審判外之言詞或書面陳述，除法律有規定
    者外，不得作為證據，刑事訴訟法第159條第1項定有明文。
    查：證人即告訴人丁○○於警詢之證述，屬被告以外之人於審
    判外之言詞陳述，被告乙○○、丙○○及渠等之辯護人已爭執此
    部分審判外陳述之證據能力（本院110年度訴字第328號卷【
    下稱本院卷】卷二第41頁），本院復查無有何例外得賦予證
    據能力之情形，依前揭規定，應認無證據能力。
二、按被告以外之人於審判外之陳述，雖不符刑事訴訟法第159
    條之1至第159條之4規定，而經當事人於審判程序同意作為
    證據，法院審酌該言詞陳述或書面陳述作成時之情況，認為
    適當者，亦得為證據；當事人、代理人或辯護人於法院調查
    證據時，知有該法第159條第1項不得為證據之情形，而未於
    言詞辯論終結前聲明異議者，視為有前項之同意，同法第15
    9條之5定有明文。檢察官、被告2人及渠等之辯護人對於本
    判決所引用被告自身以外之人於審判外之陳述，除前開告訴
    人於警詢之證述外，於本院準備程序中均表示同意做為證據
    ，且迄至本院言詞辯論終結前均未爭執其證據能力（本院卷
    二第35頁至第53頁、第277頁至第285頁），本院審酌該等證
    據作成時之情況，並無不宜作為證據或證明力明顯過低之情
    事，以之作為證據應屬適當，依刑事訴訟法第159條之5第1
    項規定，均得作為證據。
三、本判決所引用之非供述證據，查無違反法定程序取得之情形
    ，依刑事訴訟法第158條之4規定反面解釋，均具證據能力。
貳、實體部分
一、認定犯罪事實所憑之證據及理由：
    訊據被告2人固均坦承有於前開時地，分別攜帶開山刀、辣
    椒水前往全家新頂店等候證人即告訴人丁○○，俟告訴人進入
    全家新頂店後，被告2人即持開山刀接近告訴人，被告乙○○
    並對告訴人噴灑辣椒水，渠等2人並將告訴人帶至店外宮廟
    前，其後又與告訴人返回全家新頂店提領現金，再隨告訴人
    前往其住處社區一樓大廳等情，惟均矢口否認有何強盜之犯
    行，並分別以下開情詞置辯：
　⒈被告乙○○辯稱：證人A女從事傳播業。本案案發前不久證人A
    女告知我遭到客人即告訴人強制性交，我就請被告丙○○與我
    一同去找告訴人理論，我們有把告訴人帶到全家新頂店外寺
    廟前，我沒有要求告訴人關手機，是告訴人自己說要拿5萬
    元出來和解的，後來告訴人也主動交給我1萬元云云（本院
    卷二第39頁至第40頁、第51頁）。
　⒉被告丙○○則辯稱：當天是被告乙○○找我一起去，我沒有要求
    告訴人關機，也沒有要求其賠償，是告訴人自己承認有性侵
    證人A女然後說要和解，當時我們有跟證人A女通電話，電話
    中證人A女同意用5萬元和解，後來告訴人就再回到全家新頂
    店領錢，然後我們就喝飲料閒聊，之後告訴人說錢不夠要回
    家上樓去拿，並且把手機交給被告乙○○就自己上樓去了；告
    訴人領錢時我不在旁邊，他有沒有把錢交給被告乙○○我也不
    知道，被告乙○○也沒跟我說他有拿錢云云（臺灣士林地方檢
    察署110年度偵字第4298號卷【下稱偵卷】第45頁、本院卷
    二第37頁）。
　⒊辯護人則為渠等辯護稱：被告2人雖有於上開時間要求告訴人
    至全家新頂店外，並質問告訴人有無對證人A女為強制性交
    行為，然渠等並未要求告訴人提出賠償金或交付財物，是告
    訴人自行提出要以5萬元和解，被告2人於確認證人A女接受
    上開和解條件後，方與告訴人一同回到全家新頂店提領現金
    ，告訴人是自願交付和解款項，被告2人並未涉犯強盜罪；
    關於被告2人是否有要求告訴人交付財物乙節，僅有告訴人
    之證述，並無其他證述可資補強，且依據告訴人之證述，11
    0 年2 月5 日凌晨0點許告訴人身上有現金4 萬元及金項鍊
    ，若被告2人確實有要求告訴人交付財物，亦不會只強盜1 
    萬元，是依卷內事證，無從證明被告2人有強盜行為；另依
    據證人A女於本院審理中之證述，被告2人係於跟證人A女視
    訊確認和解內容並得證人A女同意後，方陪同告訴人去提款
    ，顯見被告2人並無不法所有意圖云云（本院卷二第37頁至
    第38頁、第165頁至第166頁、第193頁至第208頁、第293頁
    至第294頁）。經查：
　㈠110年2月4日晚間某時，被告乙○○以電話聯繫被告丙○○，兩人
    會面後，被告乙○○將開山刀1把交予被告丙○○，被告乙○○亦
    攜帶開山刀1把及辣椒水1罐後，由被告乙○○駕車搭載被告丙○○至告訴人住處附近之全家新頂店等候告訴人出現。同年月
    5日凌晨0時許告訴人進入全家新頂店後，被告2人即持前開
    開山刀接近告訴人，被告乙○○同時持辣椒水噴灑告訴人臉部
    ，並出言詢問告訴人是否為「Eason」之人後，被告2人要求
    告訴人一同至店外，告訴人遂與被告2人一同至全家新頂店
    旁寺廟前。至該寺廟前方後，被告乙○○即出言詢問告訴人是
    否有對證人A女為強制性交行為及如何處理，過程中被告乙○○並以行動電話與證人A女進行視訊通話，其後告訴人表示願
    至自動櫃員機提領現金交予被告乙○○後，被告2人偕告訴人
    返回全家新頂店，途中被告2人將開山刀放置在店外，告訴
    人於進入全家新頂店後即提款現金1萬元交予被告乙○○，之
    後3人一同坐在該店內用餐區，不久後告訴人表示可回家取
    款，被告2人又偕告訴人一同至全家新頂店之告訴人住處社
    區一樓大廳，告訴人將手機交予被告乙○○後，自行搭乘電梯
    上樓返家並報警，俟被告2人離去後，告訴人方下樓取回手
    機，其後告訴人前往驗傷結果，受有雙眼角膜上皮糜爛之傷
    害等情，為被告2人所不爭執（本院卷二第37頁至第40頁、
    第50頁），核與證人A女於警詢及本院審理中證稱110年2月5
    日當日曾進行視訊通話等情（偵卷第73頁、本院卷二第270
    頁），及告訴人所證稱當日交付1萬元之情節（本院卷二第1
    47頁至第165頁）均大致相符，並有監視器錄影畫面翻拍照
    片共19張（偵卷第141至150頁）、告訴人之新光醫療財團法
    人新光吳火獅紀念醫院110年2月7日新乙診字第2021005516E
    號乙種診斷證明書（偵卷第265頁）等資料在卷可憑，及有
    開山刀2把、辣椒水1罐扣案可佐，首堪認定屬實。
　㈡而告訴人於偵查及本院111年1月26日審理程序中證稱：110年
    2月5日凌晨被告2人在全家新頂店內把我帶到全家新頂店旁
    邊的小廟前，他們是手中持開山刀然後把手舉高，要我自己
    走，過程中他們有把一把開山刀丟在樹叢。到小廟前方後，
    他們就叫我把手機關機擺在小廟的旁邊的桌上，接著被告乙○○就開始跟人視訊，並用視訊鏡頭照我，被告乙○○就問我說
    有沒有對證人A女怎樣，我一開始說沒有，都是你情我願，
    但是被告乙○○當時手拿著刀子，我在那種情形下只好說有，
    被告乙○○就一直問我要怎樣處理，意思就是我要拿多少錢出
    來，後來因為我覺得很不舒服，急著想要脫身，我就說了一
    個金額好像是3萬元或5萬元吧，被告乙○○就說你以為這樣就
    解決了嗎，他就叫我拿20萬元出來，我說我身上沒有那麼多
    錢，當時因為被告乙○○手上拿著西瓜刀，被告丙○○則站在旁
    邊說我要不要快點講，也會拿刀晃來晃去，我因為沒辦法離
    開就說我去領，然後被告2人就把另1把開山刀丟在草叢後，
    就跟我回到全家新頂店，我就領了1萬元交給被告乙○○，然
    後我就說那張卡沒有錢了，後來我們就在全家新頂店坐了15
    分鐘，我說不然我用網銀轉帳，我是故意這樣說來拖延時間
    ，看會不會有人報警，後來因為我手機是關機的狀態，我就
    故意輸入錯誤的密碼，讓手機要等五分鐘才能再解鎖，後來
    被告2人說他們要自己操作，我就故意唸出錯誤的密碼，之
    後被告乙○○就生氣的表示我是不是耍他，我才說不然我上去
    家裡拿，到我家社區一樓大廳後，被告乙○○本來要跟我上去
    拿，我說家裡有人不方便，後來被告乙○○要我將手機交給他
    ，我就將手機交給被告乙○○，被告乙○○就說他拿我的手機也
    沒用，就把我的手機放在電梯外，然後我就上樓了，我上樓
    後有下樓一次，看到被告2人還沒有走，我就報警了，之後
    我下樓看被告2人是不是真的走了，才看到我的手機放在電
    梯外地上，在上開過程中我都很害怕，而且因為被告乙○○手
    上一直拿著辣椒水，被告2人又一直在我身邊，我覺得無法
    抵抗等語（偵卷第255頁至第261頁、本院卷二第146頁至第1
    58頁、第164頁），經核告訴人就當日在寺廟前，被告2人是
    否有出言要求其交付財物，及其係因被告乙○○出言要求其處
    理後，方表示可至自動提款機提款交予被告2人等節，於偵
    訊及本院審理中之證述均大致相符，倘非告訴人親自經歷，
    要難就上開各情節為明確之陳述；況且，告訴人於本案發生
    前與被告2人素未謀面，亦無債務糾紛，業據告訴人證述在
    卷（本院卷二第157頁），衡情告訴人應無甘冒偽證重罪之
    風險，而無端或刻意虛捏證詞誣陷被告2人之動機及必要，
    已足認告訴人前揭證詞，具有相當之可信性。再參酌被告2
    人亦已坦認有持開山刀及辣椒水要求告訴人一同至全家新頂
    店外寺廟前，如前所述，證人A女亦於本院審理中證稱：110
    年2月5日當天視訊時，我有看到告訴人的表情看起來很不舒
    服等語（本院卷二第267頁），且告訴人倘係因畏懼刑事訴
    追，而出於自由意志提出賠償，其為保障自身權益，又何以
    未要求簽署和解相關書面，即交付1萬元，則綜合上開諸情
    ，亦足以佐證告訴人前開所述情節非虛，告訴人前開證述應
    堪採信。
　㈢按強盜罪，係以意圖為自己或第三人不法所有，以強暴、脅
    迫、藥劑、催眠術或他法至使不能抗拒而取他人之物或使其
    交付，為構成要件。所謂至使「不能抗拒」，係指行為人所
    施用之強暴、脅迫等非法方法，在「客觀上」足使被害人喪
    失意思自由，並達於不能抗拒之程度者而言（最高法院94年
    度台上字第1782號判決要旨參照），即就當時之具體事實，
    予以客觀之判斷，足使被害人身體上或精神上達於不能或顯
    難抗拒之程度而言（最高法院97年度台上字第1135號判決意
    旨參照）；申言之，強盜行為之被害人是否已達不能抗拒程
    度，應以行為人行為時所施手段之強弱程度，綜合當時之具
    體事實，依多數人之客觀常態情狀決之。亦即視該手段施用
    於相類似情況下，是否足使一般人處於不能抗拒之壓制程度
    而定（最高法院99年度台上字第4069號、99年度台上字第30
    81號、100年度台上字第1103號判決意旨參照）。又所謂強
    暴、脅迫之手段，只須抑壓被害人之抗拒以使喪失意思自由
    為足，無關被害人實際有無抗拒行為（最高法院21年上字第
    1115號、30年上字第3023號判例意旨、86年度台上字第4503
    號判決意旨參照）。查：
　⒈參諸本案當時之具體狀況，告訴人於全家新頂店內先遭被告
    乙○○持辣椒水噴臉部，其並因此受有雙眼角膜上皮糜爛之傷
    害，業據本院認定如前，而於告訴人至全家新頂店旁寺廟前
    方後，被告2人又要求告訴人將手機取出並關機，告訴人於
    眼睛受傷，且行動電話遭要求關機而處於孤立無援之狀態，
    且被告2人又手持開山刀在旁，而具備人數與武器之優勢之
    情形下，綜合告訴人當時之心理感受，在在顯示告訴人當時
    確遭抑壓致已喪失意思自由程度，依前揭說明，堪認任何人
    處於同此情境下，應已達喪失意思自由至使不能抗拒之程度
    ，是告訴人係在不能抗拒之情形下，始至全家新頂店提款並
    將1萬元交予被告乙○○，至為明確。
　⒉而被告丙○○與被告乙○○一同持開山刀將告訴人帶至全家新頂
    店旁寺廟前，於被告乙○○與證人A女視訊及出言要求告訴人
    賠償20萬元、告訴人前往提款時均全程在場等情，業據本院
    認定如前；告訴人並證稱：當天被告2人幾乎都在我身邊，
    主要都是被告乙○○在講話，被告丙○○就是在旁邊附和一下，
    阻擋我的去路或是看著我不讓我離開。當天在全家新頂店我
    把領出來的1萬元交給被告乙○○時，被告丙○○就在旁邊等語
    （本院卷二第156頁、第163頁），足認被告丙○○確實全程參
    與，且亦明知告訴人業已交付1萬元予被告乙○○，則被告丙○○對自身行為確屬強取他人財物乙節，即難諉稱不知。是被
    告丙○○辯稱不知告訴人是否有將所領得之現金交予被告乙○○
    云云，顯屬卸責之詞，尚難採信。
　⒊至辯護意旨雖以：本案就被告2人有無要求告訴人交付財物乙
    情，僅有告訴人之單一指述，欠缺其他證據足資補強；且依
    據告訴人之證述，110 年2 月5 日凌晨0時許告訴人身上有
    現金4 萬元及金項鍊，若被告2人確實有要求告訴人交付財
    物，亦不會只強盜1 萬元，是依卷內事證，無從證明被告2
    人有強盜行為云云。然：告訴人前開指述應屬信實可採乙節
    ，業據本院說明如前，辯護意旨空言指稱欠缺補強證據云云
    ，自屬誤解；又告訴人固證稱：當天被告2人與我返回全家
    新頂店後，我有先領出2萬元，我看被告乙○○沒有注意到，
    就先把錢藏在皮包裡面，再領一筆1萬元；另外當天被告乙○○有要我交出金項鍊，但因為我堅持說是我爸爸給我的，不
    能給他，所以就沒給他等語（偵卷第257頁），是被告2人並
    未取走告訴人身上之現金，亦可能係因並未察覺所致，另告
    訴人當場亦已表示願提領款項或返家取款交予被告2人，業
    如前述，是被告乙○○縱未取走告訴人身上之金項鍊，亦不能
    以此即認渠等並無不法所有之主觀意圖，而無從以上情即為
    對被告2人有利之認定，併予敘明。　
　㈣關於不法所有意圖部分　
　　按強盜罪所稱之「不法所有意圖」，係指欠缺適法權源，仍
    圖將財產移入自己實力支配管領下，得為使用、收益或處分
    之情形而言。查：告訴人於偵查及本院審理中明確證稱：當
    天在全家新頂店旁寺廟前時，被告乙○○有與他人視訊通話，
    通話內容大概就被告乙○○問對方是不是我這樣，他們通話時
    間並不長，通話當時被告乙○○還沒有提出要我給錢，是通話
    之後被告乙○○才一直問我要怎樣處理，我跟證人A女間沒有
    債權債務關係，我也沒有跟證人A女講好要給她多少錢等語
    （本院卷二第157頁、第162頁至第165頁），核與證人A女於
    警詢時證稱：110年2月5日當天被告乙○○有跟我視訊，當時
    告訴人有在場，被告乙○○要告訴人承認有對我為強制性交的
    行為，後續的事情我就不清楚了，我沒有叫被告2人去找告
    訴人等語（偵卷第73頁）大致相符，且被告乙○○更於偵查及
    本院審理中自承：證人A女不知道我要去找告訴人的事情，1
    10年2月4日我出發去找告訴人前，我沒有先告知證人A女。
    當天告訴人給我1萬元之後，我就將錢一直放在身上，後來
    就存進我自己的戶頭裡面等語（偵卷第27頁、第31頁、本院
    卷二第291頁），足認本案案發前告訴人與證人A女間並無任
    何和解之協議，證人A女亦未曾授權被告2人前去與告訴人洽
    談賠償事宜，且當日證人A女亦未曾與告訴人達成任何賠償
    協議，況告訴人於案發當時亦出言否認有對證人A女為性侵
    害之行為，業如前述，被告2人在告訴人之侵權行為未經確
    認，尚無合法權源之情況下，率以前開強暴脅迫等不法手段
    ，致告訴人心生畏懼，而在全家新頂店內持金融卡提領1萬
    元交予被告乙○○，被告乙○○於取得1萬元復未交付予證人A女
    ，並存入其個人帳戶內，業如前述，是渠等2人當具不法所
    有意圖，甚為明確。
  ㈤被告及辯護人之其餘辯解不可採之理由：
  ⒈被告2人雖均辯稱：當日是告訴人自己說願意以5萬元與證人A
    女和解，經與證人A女視訊後，證人A女表示同意云云；辯護
    意旨則以：被告2人係於跟證人A女視訊確認和解內容並得證
    人A女同意後，方陪同告訴人去提款云云，而辯稱被告2人並
    無要求告訴人交付財物之行為。然查：
　⑴110年2月5日凌晨案發時被告乙○○與證人A女視訊過程中，並
    未就是否賠償及賠償金之數額加以討論乙情，業據本院認定
    如前，被告2人此部分所辯，已核與本院前開認定不符，已
    難憑採。
　⑵至證人A女雖於本院審理中證稱：當天被告乙○○在要去找告訴
    人之前3、4個小時有跟我說要去看看遇不遇得到，後來他找
    到告訴人後，有以視訊方式跟我聯絡，視訊過程中被告乙○○
    沒提到要跟告訴人索取金錢，是告訴人自己說要給錢的，他
    說5萬元，後來被告乙○○返家後跟我說告訴人只交出1萬元，
    並且把現金1萬元交給我，我就先放在家裡存起來，後來因
    為告訴人自己說5萬元，但我只拿到1萬元，所以我才去提告
    ，但我也沒有問被告乙○○為何只有1萬元等語（本院卷二第2
    70頁至第275頁），而於本院審理中證稱當日係告訴人自行
    提出欲以5萬元和解，且經其同意等語。惟證人A女前開證述
    內容，已顯與其於警詢時所述有所不同，且證人A女果係接
    受以5萬元之金額和解，又何以於僅取得被告乙○○轉交之1萬
    元後，未曾加以確認金額不符之原因，即旋於同日上午至警
    局對告訴人提出告訴（見卷附臺灣士林地方檢察署檢察官11
    0年度偵字第6812號不起訴處分書，本院卷二第89至93頁）
    ，是證人A女前開所述已與常情有違，另就其事前是否知悉
    被告乙○○欲前去找告訴人，及被告乙○○有無將1萬元交予其
    收受等節，又與被告乙○○前開所述顯有歧異，則證人A女前
    開於本院審理中所述，即難憑採，尚不能以此即為對被告2
    人有利之認定。
　⒉至辯護意旨又以：被告2人並無不法所有意圖云云。然查被告
    乙○○係高中肄業，平日從事服務業，被告丙○○則為高中肄業
    ，從事水電業，業據被告2人陳述在卷（本院卷二第292頁）
    ，渠等均為具正常智識經驗之人，均應知倘與告訴人間有性
    侵害之糾紛，當尋求刑事程序訴究或以民事程序之合法方式
    索賠取償，惟渠等竟捨此不為，逕以優勢人力對告訴人噴灑
    辣椒水及持刀威嚇之強暴、脅迫方式，剝奪告訴人之行動自
    由，致告訴人心生畏懼，乃提款交予被告乙○○，則被告2人
    所為，顯違反公共秩序或善良風俗，逾越通常一般之人得以
    容忍之程度，主觀上應有為自己或他人不法所有之意圖甚明
    ，辯護意旨此部分辯解，殊不可採。
　㈥綜上，本案事證明確，被告2人前揭犯行，均堪以認定，應依法論科。至告訴人雖曾交付手機1支，然業於偵查中證稱：被告乙○○說他拿我的手機也沒用，就放在電梯外地上等語（偵卷第259頁），足認被告乙○○取走告訴人之手機，僅係為暫時保管確保告訴人依所言取款下樓而已，並無移轉入己之不法所有意圖，自非被告2人強盜所得之財物，併予敘明。　　　　　　　　　　
二、論罪科刑：
  ㈠按刑法第330 條第1 項之加重強盜罪，係以犯強盜罪，而有
    同法第321 條第1 項各款情形之一者為其要件。又刑法第32
    1 條第1 項第3 款之攜帶兇器竊盜罪，其所謂兇器之種類並
    無限制，凡客觀上足對人之生命、身體、安全構成威脅，具
    有危險性之兇器均屬之（最高法院97年台上字第5253號判決
    意旨參照）。查：本案被告2人所持之開山刀，均為金屬材
    質、質地堅硬之物，如持以揮舞、攻擊，客觀上足對人之生
    命、身體、安全構成威脅，應認屬於具有危險性之兇器無誤
    。
　㈡按所謂之強盜得利罪，係以強暴、脅迫、藥劑、催眠術或他
    法，至使被害人不能抗拒，而取得法律上無適法權源之財產
    上利益，如迫令被害人無端允諾或同意對行為人有債務存在
    ，此債權即為行為人實施強盜行為之不法利益，於行為人強
    令且被害人承諾擔負不法債務之際，行為人即取得此項債權
    ，不待書立文字或開立票據（最高法院109年度台上字第483
    號判決意旨參照）。查：本案告訴人於全家新頂店外寺廟前
    ，既已因不能抗拒，而表示願支付賠償金5萬元，並先行提
    款支付1萬元等情，業據本院認定如前，揆諸上開說明，被
    告2人除取得1萬元之財物外，尚取得4萬元之財產上不法利
    益。是核被告2人所為，均係犯刑法第330 條第1 項、第321
     條第1 項第3 款之攜帶兇器強盜既遂罪。渠等限制告訴人
    之行動自由並傷害告訴人之行為，乃為實現強盜犯行而剝奪
    告訴人行動自由並致其成傷，該強暴手段既屬施用強暴、脅
    迫使人不能抗拒之實行行為，自毋庸另論剝奪他人行動自由
    罪及傷害罪。被告2 人就上開加重強盜犯行，有犯意聯絡及
    行為分擔，應論以共同正犯。被告2 人前開行為，顯係在密
    切之時、地，基於同一強盜取財之目的，出於同一行為決意
    、侵害同一法益，依一般社會健全觀念難以強行分開，應視
    為數個舉動之接續施行，包括於一行為予以評價，為接續犯
    ，應僅成立單純一罪。
  ㈢刑法第59條酌量減輕部分：
　  按犯罪之情狀顯可憫恕，認科以最低度刑仍嫌過重者，得酌
    量減輕其刑，刑法第59條定有明文。蓋刑事審判旨在實現刑
    罰權之分配的正義，故法院對有罪被告之科刑，應符合罪刑
    相當之原則，使輕重得宜，罰當其罪，以契合社會之法律感
    情，此所以刑法第57條明定科刑時應審酌一切情狀，尤應注
    意該條所列10款事項以為科刑輕重之標準，並於同法第59條
    賦予法院以裁量權，如認犯罪之情狀可憫恕，認科以最低度
    刑仍嫌過重者，得酌量減輕其刑，俾使法院就個案之量刑，
    能為適當之斟酌。而刑法第59條之所謂犯罪之情狀，應審酌
    其犯罪有無可憫恕之事由，即有無特殊之原因與環境，在客
    觀上足以引起一般同情，暨宣告法定低度刑，是否猶嫌過重
    等因素，以為判斷（最高法院38年台上字第16號、45年台上
    字第1165號、51年台上字第899號判例參照）。而攜帶兇器
    強盜罪之法定刑為7 年以上有期徒刑，然同為強盜之人，其
    原因動機不一，犯罪情節未必盡同，或嚴重危害社會治安者
    ，或有強盜過程手段兇狠殘苛，對被害人傷害至鉅者，但亦
    有強盜過程允非至殘，或對被害人造成輕微傷害，又或未對
    被害人造成人身傷害而僅止於侵害財產法益者，其強盜行為
    所造成危害社會之程度自屬有異，法律科處此類犯罪，所設
    之法定最低本刑卻同為7 年以上有期徒刑，不可謂不重，倘
    依其情狀處以相當之有期徒刑，即足以懲儆，並可達防衛社
    會之目的者，自非不可依客觀之犯行與主觀之惡性二者加以
    考量其情狀，是否有可憫恕之處，適用刑法第59條之規定酌
    量減輕其刑，期使個案裁判之量刑，能斟酌至當，符合比例
    原則。查：本案被告2人犯攜帶兇器強盜罪，固為法所不容
    ，然渠等於犯案過程中，除被告乙○○曾持辣椒水朝告訴人臉
    部噴灑外，其餘時間均未與告訴人有肢體接觸，而所得財物
    亦係由告訴人提領現金後交付，亦即被告2人於過程中大多
    係以脅迫方式，使告訴人不能抗拒，其犯罪手段尚非殘暴激
    烈；再參酌被告2人本次犯罪所得僅為1萬元，渠等2人犯後
    雖未坦承犯行，然已坦認部分犯罪事實，且已與告訴人達成
    和解，願賠償告訴人20萬元，且已依約支付賠償金，此有本
    院和解筆錄及存摺存款交易明細影本（本院卷二第189頁至
    第190頁）在卷可佐，堪認被告2人尚有悔意，綜上情狀，即
    便僅對被告2人科處最低刑度即有期徒刑7 年，仍不符合罪
    刑相當之原則，亦不契合社會之法律感情，客觀上足以引起
    一般同情，是被告2人犯罪情狀有顯可憫恕之情形，爰均依
    刑法第59條之規定酌量減輕其刑。
　㈣爰以行為人之責任為基礎，並審酌被告2 人因認告訴人對證
    人A女有乘機性交之情事，竟不循正當法律途徑解決，即率
    爾以前述強暴、脅迫手法，至使告訴人不能抗拒而強盜其財
    物，造成告訴人心生恐懼，惶惶不安，且破壞社會治安，影
    響善良風俗，渠等所為殊值非難，兼衡被告2 人之犯罪手段
    、動機、犯罪所得多寡、分工情形，及被告2人犯後僅坦承
    部分犯罪事實，並辯稱係告訴人自願交付款項，顯然避重就
    輕，惟已與告訴人達成和解並依約賠償等情，業如前述，堪
    認渠等仍尚有悔意之犯後態度，暨被告乙○○自承其為高中肄
    業之智識程度，現從事服務業，月薪約3萬元之智識程度，
    未婚無子女，家中無人需其扶養；被告丙○○自承高中肄業，
    從事水電，月薪約3萬元，未婚無子女，需要扶養父母親之
    家庭生活與經濟狀況等一切情狀（本院卷二第292頁），分
    別量處如主文所示之刑，以資懲儆。
三、沒收部分：
  ㈠按犯罪所得，屬於犯罪行為人者，沒收之。但有特別規定者
    ，依其規定；犯罪所得已實際合法發還被害人者，不予宣告
    沒收或追徵。刑法第38條之1第1項、第5項分別定有明文。
    查：被告乙○○所取得、由告訴人所交付之1萬元，係其實施
    本案強盜犯行所取得之財物，雖屬犯罪所得，然被告乙○○已
    於本案案發後提領1萬元交予員警扣案，並經告訴人領回等
    情，業據被告乙○○陳述在卷（偵卷第27頁），並有贓物認領
    保管單在卷可稽（偵卷第131頁），堪認已合法發還被害人
    ，依刑法第38條之1第1項後段、第5項規定，爰不予宣告沒
    收或追徵。
  ㈡按共同正犯供犯罪或預備犯罪所用之物，法無必須諭知連帶
    沒收之明文，除有其他特別規定者外，犯罪工具物必須屬於
    被告所有，或被告有事實上之處分權時，始得在該被告罪刑
    項下諭知沒收；至於非所有權人，又無共同處分權之共同正
    犯，自無庸在其罪刑項下諭知沒收（最高法院107 年度台上
    字第1109號判決意旨參照）。查：扣案之辣椒水1罐、開山
    刀2把，均為被告乙○○所有，且係供被告2人實施本案犯行所
    用之物，業據被告乙○○陳明在卷（本院卷二第291頁），爰
    依刑法第38條第2項前段之規定，於被告乙○○所宣告之罪刑
    項下宣告沒收之；又上開物品既經扣案，已無全部或一部不
    能沒收或不宜執行沒收之情形，自無庸併為追徵價額之諭知
    。　　
據上論斷，應依刑事訴訟法第299 條第1 項前段，刑法第28條、
第330 條第1 項、第321 條第1 項第3 款、第59條、第38條第2 
項前段，判決如主文。
本案經檢察官甲○○偵查起訴，檢察官江玟萱到庭執行職務。
中　　華　　民　　國　　111 　年　　6 　　月　　1 　　日
                  刑事第五庭　審判長  法  官  黃怡瑜
          　　　　　　　　            法  官  黃瀞儀
　　　　　　　　　                    法  官  李郁屏
以上正本證明與原本無異。
如不服本判決，應於判決送達後20日內向本院提出上訴狀（應抄
附繕本），並應敘述具體理由。其未敘述上訴理由者，應於上訴
期間屆滿後20日內向本院補提理由書 (均須按他造當事人之人數
附繕本 )「切勿逕送上級法院」。告訴人或被害人如對於本判決
不服者，應具備理由請求檢察官上訴，其上訴期間之計算係以檢
察官收受判決正本之日期為準。
因疫情而遲誤不變期間，得向法院聲請回復原狀。
                                      書記官  李登寶　
中　　華　　民　　國　　111 　年　　6 　　月　　1 　　日
附錄本案論罪科刑法條全文：
中華民國刑法第330條（加重強盜罪）
犯強盜罪而有第321條第1項各款情形之一者，處7年以上有期徒
刑。
前項之未遂犯罰之。
中華民國刑法第321條
犯前條第1項、第2項之罪而有下列情形之一者，處6月以上5年以
下有期徒刑，得併科50萬元以下罰金：
一、侵入住宅或有人居住之建築物、船艦或隱匿其內而犯之。
二、毀越門窗、牆垣或其他安全設備而犯之。
三、攜帶兇器而犯之。
四、結夥三人以上而犯之。
五、乘火災、水災或其他災害之際而犯之。
六、在車站、港埠、航空站或其他供水、陸、空公眾運輸之舟、
    車、航空機內而犯之。
前項之未遂犯罰之。